【裁判字號】    92,交抗,74
【裁判日期】    920212
【裁判案由】    違反道路交通管理處罰條例
【裁判全文】
臺灣高等法院刑事裁定                              九十二年度交抗字第七四號
    抗告人即
    受處分人    甲○○  男五十.
右抗告人因違反道路交通管理處罰條例案件，不服臺灣板橋地方法院中華民國九十一
年九月三十日九十一年度交聲字第一三一五號裁定（原處分字號：交通部公路總局台
北區監理所九十一年七月十日北監五字第裁四０─Ｄ九Ａ二六一七五八號），提起抗
告，本院裁定如左：
    主  文
原裁定撤銷，發回臺灣板橋地方法院。
    理  由
一、按汽車駕駛人，拒絕接受酒精濃度測試之檢定者，處新台幣六萬元罰鍰，並吊銷
    其駕駛執照，道路交通管理處罰條例第三十五條第三項前段定有明文。
二、原審裁定意旨略以：本件受處分人即聲明異議人甲○○於民國（下同）九十一年
    四月十八日零時二分許，酒後駕駛車號ＤＬ─四七０一號自用小客車，途經桃園
    縣平鎮市○○路與環南路口處，為警臨檢時，拒絕接受酒精濃度測試檢定之事實
    ，有桃園縣警察局舉發違反道路交通管理事件通知單影本一紙及拒測酒精濃度之
    測試條影本一紙在卷可證。又查，證人黃承武警察於原審調查時具結證稱：當時
    警方執行擴大臨檢加強取締酒後駕車，現場有四名警察執行勤務，因為酒精測試
    器之測試，必須由受測人口含機器吸管呼氣三秒以上，機器才能顯示酒精濃度資
    料，異議人當時對機器只吹一下，時間不足三秒，就拒絕再吹氣，機器因而無法
    讀取資料，警方當時要求異議人配合吹足三秒鐘，但異議人拒絕配合測試且態度
    很兇，異議人辱罵「他媽的」、「雜碎」，並揚言他認識警察交通隊副隊長李正
    順及桃園縣議員劉邦炫，警方因此認定異議人是拒絕接受酒精濃度測試等語，並
    提出現場執行勤務之錄音帶一捲為證。經原審當場播放錄音帶，異議人表示前半
    段內容模糊，而後半段內容是其表達對罰單之不滿等語（見原審調查筆錄）。又
    證人楊浩斌於本院調查時具結證稱：當天晚間十一時許，異議人約伊吃宵夜，於
    半夜十二時許，遇到警察擴大臨檢，異議人當場作酒精濃度測試之吹氣二次，但
    均未測到結果等語。依前開證人黃承武警察之證詞，異議人當時雖曾就酒精濃度
    測試機器吹氣，但吹氣時間不足，無法讀取結果，異議人不願再配合警方之測試
    ，是以警方認定異議人拒絕酒精濃度測試，堪以採信。證人楊浩斌雖證稱異議人
    已吹氣二次，但吹氣時間是否足夠並無法證明，因此仍應以警察楊浩斌之證詞為
    據。原處分機關援引上揭道路交通管理處罰條例第三十五條第三項之規定，裁處
    聲明異議人罰鍰六萬元，並吊扣駕駛執照，並無不當，因認異議人異議為無理由
    ，而予駁回。
三、抗告意旨略以：抗告人已連續酒測兩次，為何須要再測？並且當場以單腳站立保
    持平衡，詎料員警不睬，逕行開立罰單，抗告人對員警做法認為不當。現場尚有
    莊煥鐘在場，莊煥鐘於九十一年九月十日未到庭，抗告人當庭請求傳訊，原審未
    辦理。且依員警所提出之錄音帶，並無員警所述內容，焉能令人信服。員警黃承
    武承認酒測二次，理應有二張酒測單，然而員警只提出一張附卷，為何不一併提
    出？又違規時間與酒測時間應屬同時，罰單記載違規時間是九月十八日零時二分
    ，酒測時間為九月十八日零時十三分，兩者不相符合，豈能引為證據？
四、經查：證人即員警黃承武所提出之錄音帶，並無法證實其所稱抗告人拒絕酒測並
    辱罵員警等情。而抗告人對於員警酒測之配合度不夠，是否即屬拒絕酒測？員警
    有無告知須配合至如何之程度？及違反之後果？皆非無研求之餘地。原法院僅憑
    證人即舉發員警黃承武片面之詞，即據以認定抗告人拒絕酒測，尚嫌調查未盡。
    抗告人所為抗告，非無理由。爰撤銷原裁定，並發回原法院再為調查後，更為適
    當之裁定。
據上論結，應依道路交通管理處罰條例第八十九條，刑事訴訟法第四百十三條，裁定
如主文。
中      華      民      國    九十二    年      二      月     十二     日
                            臺灣高等法院交通法庭
                                審判長法  官  陳  祐  治
                                      法  官  楊  炳  禎
                                      法  官  王  炳  梁
右正本證明與原本無異。
不得再抗告。
                                      書記官  潘  大  鵬
中      華      民      國      九十二  年      二      月     十三     日


司法院資訊處製作；財團法人民間司法改革基金會備份。
